【裁判字號】    89,易,346
【裁判日期】    900412
【裁判案由】    
【裁判全文】
臺灣基隆地方法院刑事判決                          八十九年度易字第三四六號
    公  訴  人  臺灣基隆地方法院檢察署檢察官
    被      告  丁○○
                戊○○
                丙○○
                辛○○
    右  一  人
    選任辯護人  趙平原律師
右列被告等因妨害自由案件，經檢察官提起公訴（八十八年度偵字第六五八二號、八
十九年度偵字第０００五號、八十九年度偵字第一七六六號），本院判決如左：
    主  文
戊○○連續以加害生命、身體、自由之事，恐嚇他人致生危害於安全，處拘役伍拾玖
日，如易科罰金，以佰元折算壹日。
丁○○、丙○○、辛○○均無罪。
    事  實
一、戊○○、子○○、壬○、己○○等人均為基隆市海洋大學世界社區住戶，於八十
    八年九月一日該社區改選第四屆管理委員會委員前後，戊○○與子○○、壬○、
    己○○等住戶因就社區事務意見不合而互有嫌隙，戊○○竟基於恐嚇之概括犯意
    ，連續為如附表編號一至五所示之恐嚇行為，致子○○、壬○、己○○等三人心
    生恐懼。
二、案經被害人子○○、壬○、己○○告訴及基隆市警察局報請臺灣基隆地方法院檢
    察署檢察官偵查起訴。
    理  由
壹、被告戊○○部分
一、訊據被告戊○○矢口否認上開犯行，辯稱：伊並未在子○○家的門口罵人，也沒
    有猛踢子○○家大門；八十八年八月二十九日唱票到晚上十點多，之後伊和四位
    刑事人員離開，並未恐嚇子○○；伊也沒有打電話給己○○、壬○云云。惟查，
    被告戊○○與被害人子○○、己○○、壬○間，如何因社區事務意見不合，被告
    乃先後以言語恐嚇被害人之犯行，業據告訴人子○○、己○○、壬○於偵、審中
    指訴詳確，核與證人即該社區前任財務委員癸○○到院證稱告訴人子○○為「海
    洋大學世界社區」第三屆管理委員會設備委員，並於八十七年十月召開之社區委
    員會中質詢該社區防火門工程支出一事，因而與該社區副主任委員即被告戊○○
    發生言語爭執，當時二人講話很大聲等情（見本院八十九年三月二十九日訊問筆
    錄）、證人即該社區會計丑○○到院具結證稱「李（指被告戊○○）就帶我去子
    ○○住的那一棟，李叫陳開門並說陳欠罵」、「我有聽到幾聲撞擊聲（好像關鐵
    門的聲音）．．．」（見本院九十年三月一日訊問筆錄）、證人即子○○之同居
    人寅○○到院證稱「．．．那天子○○不在，我看是戊○○就沒有開門，他在門
    口罵三字經，並用腳踢大門，因門有被踢的痕跡（沒有凹下去），李在門外一直
    罵三字經及龜兒子你再不出來就放火燒房子，大約幾分鐘後李才離開」（見本院
    九十年三月一日訊問筆錄）、證人即該社區管理公司負責人甲○○具結證稱「（
    問：門有痕跡）只有鞋印，鞋印不太容易擦去．．．隔天我又再去，那時子○○
    、壬○、盧主任、周小姐、丁○○、戊○○都在，那天由我作東請大家吃飯，希
    望這件事做個和解，大事化小，小事化無。」、「（問：戊○○有無承認鞋印是
    他做的）鞋印是他做的應該是確定的事如他否認就不會和我去聚餐，戊○○也知
    道我的目的．．．」（見本院九十年三月一日訊問筆錄）、證人即里長庚○○證
    述「據子○○事後報案，八斗子派出所員警連同我本人至他家大門查看，確實有
    被人踢之痕跡．．．」（見八十八年十月一日警訊筆錄）及被告戊○○初於警察
    偵訊時自承因告訴人己○○在管委會中指摘伊，伊在會後有打電話給己○○等情
    （見八十八年十月二十六日警訊筆錄）等情互證屬實；參以證人即該社區前任財
    務委員癸○○於警訊時證稱「會議中戊○○均會仗著丁○○關係而辱罵與會之人
    」（見八十八年十月四日警訊筆錄）等語及證人陳美金、張榮明、張家榮、張碧
    玉於偵查時復證稱「刑事組人員曾到社區欲錄影，被丁○○父子擋駕在外，他們
    的行為是比較囂張」（見八十九年度偵字第五號卷第八十頁）等語明確，堪認告
    訴人子○○、壬○及己○○等三人受被告戊○○之言語恐嚇而足以致心生恐懼無
    疑。是以告訴人之指訴並非無憑。至被告戊○○在本院調查中辯稱並無至告訴人
    子○○住處踢門並出言恐嚇，並改稱未曾於委員會後打電話給告訴人己○○云云
    ，查與其初於警訊時自承曾打電話給己○○等語顯有出入，並與前揭證人所證不
    合，顯係事後推卸之詞，不足採信。至被告戊○○庭呈該社區住戶聯署書一份，
    內容略以指摘告訴人子○○之種種不當行為，惟上開內容縱令屬實，與本案被告
    戊○○之犯行認定，亦不相涉，況核該連署書之性質，為證人以書面代到庭之審
    判外陳述，當無證據能力，自不得據為有利於被告之依據。以上所述，告訴人之
    指訴堪信為真實，被告所辯，委不足採，本件事證明確，被告犯行洵堪認定，應
    依法論科。
二、核被告戊○○所為，係犯刑法第三百零五條之恐嚇危害安全罪，其先後多次犯行
    ，時間緊接，罪名與構成要件相同，顯係基於概括犯意而為，應依連續犯規定論
    以一罪，並加重其刑。公訴意旨認被告戊○○與共同被告丁○○、丙○○、辛○○就前揭犯行，有犯意聯絡及行為分擔，應論以共同正犯，惟被告等均堅詞否認
    前揭犯行，復查無積極證據足認渠等間確有犯意聯絡及行為分擔（詳後述），是
    公訴意旨，容有未洽，併予敘明。爰審酌被告戊○○係因處理社區公共事務而犯
    罪，手段雖不足取，但動機尚非不良、並其犯罪所生危害輕微及犯罪後之態度尚
    稱良好等一切情狀，量處如主文所示之刑，並諭知易科罰金之折算標準，以示懲
    儆。
三、公訴意旨另以：被告戊○○與共同被告丁○○、丙○○、辛○○間基於共同之犯
    意聯絡及行為分擔，而涉有如附表所示編號六至八之共同恐嚇危害安全罪之犯行
    云云。惟上開犯行既無從證明如後詳述，則無從對被告戊○○論以上開犯行之共
    同正犯，惟公訴意旨既認此部分之犯行與被告戊○○前開論罪科刑部分有連續犯
    之裁判上一罪關係，爰不另為無罪之諭知，附此敘明。
貳、被告丁○○、丙○○、辛○○部分
一、公訴意旨以：被告丁○○、辛○○、戊○○及告訴人子○○等人均為基隆市海洋
    大學世界社區住戶，被告丙○○為丁○○之子，丁○○曾擔任該社區前任管理委
    員會主任委員，於八十八年九月一日改選第四屆管理委員前後，與住戶子○○、
    壬○等住戶意見不合而互有嫌隙，被告丁○○、邱復辰、丙○○等三人與被告戊○○竟基於概括之犯意聯絡，而連續為如附表編號一至八所述之犯行，因認被告
    丁○○、丙○○、邱復辰等三人涉有刑法第三百零五條之共同恐嚇危害安全罪嫌
    云云。
二、本案公訴人認被告丁○○、丙○○、辛○○等三人涉有右揭犯罪，無非以告訴人
    指述綦詳，並經證人庚○○、甲○○結證屬實，即證人陳美金、張榮明、張碧玉
    證稱：住戶有感受到丁○○父子為黑道等語，為主要之論據。訊據被告丁○○等
    三人，均堅決否認有何恐嚇危害安全之犯行。被告丁○○辯稱：乙○○不是要告
    伊，伊並未恐嚇她；被告丙○○辯稱：開票當天伊只是到會場向丁○○拿鑰匙，
    拿到後就走了，伊並未與子○○說話；被告邱復辰則辯稱：伊並未對子○○恐嚇
    ，告訴人指訴之案發時間有矛盾等語。
三、按犯罪事實應依證據認定之，無證據不得推定其犯罪事實。又不能證明被告犯罪
    者，應諭知無罪之判決，刑事訴訟法第一百五十四條、第三百零一條第一項分別
    定有明文。次按，告訴人之告訴，係以使被告受刑事訴追為目的，是其陳述是否
    與事實相符，仍應調查其他證據以資審認，最高法院五十二年臺上字第一三００
    號著有判例可資參照。經查：
(一)附表編號一至五之事實：
    附表編號一至五所示之犯行係被告戊○○單獨所為，已如前述，且起訴書中事實
    欄亦係記載為被告戊○○所為，實難僅憑被告丁○○、丙○○、辛○○及戊○○
    等四人均與告訴人子○○、壬○及己○○等三人，因社區事務意見不合互有嫌隙
    ，遽以被告等三人與被告戊○○間就此部分之犯行有犯意聯絡，並認被告丙○○
    、丁○○、辛○○均為事實欄一至五所示犯行之共同正犯，而未舉出任何證據證
    明渠四人間確有犯意聯絡及行為分擔。此外復查無其他積極證據足認被告間就上
    開犯行有何犯意聯絡、行為分擔，是就附表編號一至五所示之犯行，無從證明被
    告丁○○、丙○○、辛○○等三人犯罪。
(二)附表編號六、七之事實：
    公訴人認被告丁○○、丙○○、辛○○等三人涉有如附表編號六、七之犯行，除
    分別依據告訴人子○○及被害人乙○○之指訴外，即為證人陳美金等人稱「感受
    到丁○○父子為黑道」之證詞。然查，被告丙○○辯稱開票當日僅至會場拿取鑰
    匙後即行離去，並未在場乙情，業據證人癸○○到庭結證屬實（見本院九十年三
    月二十九日訊問筆錄），被告丙○○上開辯詞應可採信；至告訴人乙○○於本院
    調查時係稱案發當日，伊因停機車問題與社區總幹事吵架，之後被告丁○○才出
    面說大家都不繳管理費，還搭電梯，要打那些人的腿（見本院八十九年十月二十
    三日訊問筆錄），則被告丁○○當時既無與告訴人乙○○發生爭執且亦未指名對
    告訴人乙○○為加害之行為，自難認告訴人乙○○因此而心生畏怖；參以，告訴
    人子○○就社區經費之運用及社區管理委員改選等事宜與被告丁○○屢次意見不
    合而有爭執等情，業據告訴人子○○陳述明確，而告訴人乙○○以該社區管理委
    員會非合法產生為由拒繳管理費乙情，亦據告訴人乙○○於警訊時陳明在卷，是
    告訴人子○○等二人與被告丁○○、丙○○父子間既具利害關係，渠二人是否因
    而挾怨指訴並非無疑，此外，復查無其他積極證據，足認被告丁○○、丙○○、
    辛○○等三人有公訴人所指之犯行，自不能僅憑告訴人之指訴而證明被告丁○○
    、丙○○、辛○○有如附表編號六、七之犯行。
(三)附表編號八之事實：
    告訴人子○○雖於本院調查時指述：「因委員改選我和邱（指辛○○）吵架，改
    選後我不敢住在社區，他叫壬○轉告我『小心一點，若我在此地當不成律師而搬
    到他處，也會讓小弟住在此地，要讓子○○好看』。」（見本院八十九年九月十
    八號訊問筆錄），惟查，告訴人壬○初於偵查中先證述「邱（指辛○○）在我們
    社區的中庭告訴我的，時間是八八年八月二十九日開完票二個星期後某一天上午
    」（見八十九年四月十八日檢察官偵查筆錄）等語，嗣於本院審理時復改證稱「
    大約是在八十七年年底左右，在改選之前。邱在社區中庭告訴我：叫陳（指子○○）小心一點的事。」等語，核其所證，關於被告辛○○究於何時以前開恐嚇之
    言語告知壬○，由其轉告子○○，先後供述之時點差異甚大，是被告辛○○是否
    確曾要求證人壬○將上開恐嚇之詞轉告告訴人子○○，已非無疑。況且，被告丁○○於當選該社區管理委員會主委時，即已透過被告辛○○之引介，委聘趙平原
    律師擔任該社區無報酬之法律顧問，趙平原律師亦曾為該社區從事法律服務等事
    實，業據趙平原律師於八十九年十月二十三日之刑事辯護狀上陳述明確，而基隆
    律師公會針對被告辛○○涉嫌違反律師法進行調查，結果亦無被告從事律師業務
    之實據，此有基隆律師公會八十九年十一月八日（八九）基律字第三一四號函附
    相關調查資料在卷可考，益徵被告辛○○要無為上開恐嚇言語之可能及必要，是
    證人壬○之證言顯與事實相違，要無可採。此外，復查無其他證據足認被告辛○○有以上開言語恐嚇告訴人子○○，依據首揭說明，殊難僅憑子○○之指訴，而
    認定被告辛○○涉有公訴人所指如附表編號八所示之犯行。
(四)綜上所述，公訴人所舉之證據不足以證明被告丁○○、丙○○、辛○○等三人確
    有恐嚇危害安全之犯行，此外有查無其他積極證據，足認被告確有公訴人所指之
    犯行，故不能證明被告三人犯罪，依據首揭說明，應依法諭知被告丁○○、丙○○及辛○○無罪之判決。
據上論斷，應依刑事訴訟法第二百九十九條第一項前段、第三百零一條第一項，刑法
第五十六條、第三百零五條，第四十一條，罰金罰鍰提高標準條例第一條前段、第二
條，判決如主文。
本案經檢察官黃士元到庭執行職務
中      華      民      國      九十      年      四      月    十二    日
                                      臺灣基隆地方法院刑事第三庭
                                            法  官    姚  貴  美
右正本證明與原本無異。
對於本件判決如有不服，應於收受送達後十日內，向本院提出上訴書狀，上訴於臺灣
高等法院，並按他造當事人之人數附具繕本。
                                            書記官    明  祖  斌
中      華      民      國      九十      年      四      月    二十五  日
附錄論罪法條：
刑法第三百零五條：
以加害生命、身體、自由、名譽、財產之事恐嚇他人，致生危害於安全者，處二年以
下有期徒刑、拘役或三百元以下罰金。
 附表
┌─┬─────────────────────────────────┐
│  │八十七年十二月間某次管理委員會會議中，因子○○對於更換頂樓防火門工│
│一│程款提出質疑，且反對用社區基金支付該筆款項，戊○○於會議後在社區中│
│  │庭用手指著子○○的頭恫稱「你在反對個什麼勁，你是活得不耐煩嗎？你都│
│  │是在社區內走動，你給我注意點」等語，致子○○聞後心生恐懼。        │
├─┼─────────────────────────────────┤
│  │該社區八十七年中秋節晚會費用，經管理委員會決議之費用為新台幣（下同│
│二│）三萬五千元，但丁○○竟擅自花費十六餘萬，子○○提出質疑，戊○○竟│
│  │於晚會後在社區中庭恐嚇「你要找死，多管閒事」，致子○○心生恐懼。  │
├─┼─────────────────────────────────┤
│  │八十八年三月間，子○○對社區另聘會計一事提出質疑，戊○○欲出面協調│
│  │而前往子○○住處（即基隆市○○區○○街三四四號十二樓），因敲門未獲│
│三│回應，竟當場用腳猛踢大門，並咆哮「怎麼不敢出來，只會作龜兒子，再不│
│  │出來，就放火燒你家」等語恐嚇，致子○○經同居人轉知上情後，心生畏懼│
│  │而不敢回家。                                                      │
└─┴─────────────────────────────────┘
（移後頁）
（續前頁）
┌─┬─────────────────────────────────┐
│  │八十八年八月二十九日社區管理委員會議後約二十三時許，戊○○在社區中│
│四│庭對未當選之子○○恫以「怎麼樣，沒選上委員，你以後小心點」等語，致│
│  │子○○心生恐懼。                                                  │
├─┼─────────────────────────────────┤
│  │因住戶己○○、壬○於管理委員會議中質疑頂樓防火門招商比價過程，李金│
│五│龍遂於八十八年農曆過年前後至己○○住處，恐嚇「要對付你不用我，叫我│
│  │老子對付你就綽綽有餘」；並打電話至壬○住處，恐嚇「小心一點，開會不│
│  │要亂講話等語」，分別致渠二人心生恐懼。                            │
├─┼─────────────────────────────────┤
│  │八十八年九月二十八日，丁○○恐嚇社區住戶乙○○，如不繳管理費，就不│
│六│准坐電梯，否則要打斷他的腿，致乙○○心生恐懼。                    │
├─┼─────────────────────────────────┤
│  │八十八年八月二十九日，管理委員改選開票時，丙○○為阻止子○○監察開│
│七│票過程，乃恐嚇「如再干涉開票過程，就給你死」，致子○○心生恐懼。  │
└─┴─────────────────────────────────┘
（移後頁）
（續前頁）
┌─┬─────────────────────────────────┐
│  │辛○○未取得律師資格，卻對社區其他住戶自稱律師，並為社區住戶做法律│
│八│諮詢等業務。子○○心生不滿而向律師公會檢舉，辛○○竟於八十八年間要│
│  │壬○轉告子○○：「小心一點，若我在此地當不成律師而搬到他處，也會讓│
│  │小弟住在此地，要讓子○○好看。」致子○○心生畏懼。                │
└─┴─────────────────────────────────┘


司法院資訊處製作；財團法人民間司法改革基金會備份。
